【裁判字號】    91,易,1225
【裁判日期】    920922
【裁判案由】    偽造文書
【裁判全文】
臺灣臺北地方法院刑事判決                        九十一年度易字第一二二五號
    公  訴  人  臺灣臺北地方法院檢察署檢察官
    被      告  甲○○  男  五.
    選任辯護人  沈  棱律師
                高育民律師
                鄭淑屏律師
右列被告因偽造文書案件，經檢察官聲請簡易判決處刑（九十一年度偵續字第一一二
號），本院認不宜以簡易判決處刑，改依通常程序審理，判決如左：
    主  文
甲○○無罪。
    理  由
一、公訴意旨略以：被告甲○○係丙○○及彭林玉珠夫妻二人之女婿，明知並非以買
    賣方式取得彭林玉珠（已於民國八十五年一月十九日死亡）名下坐落臺北市○○
    ○路三二七號之違章二層建築物（下稱系爭房屋）之所有權，竟於八十四年五月
    八日向臺北市中山區公所及臺北市稅捐稽徵處中南分處，不實偽報其以新臺幣四
    十一萬四千八百元價格買賣取得之情，使該不知情之公務員陷於錯誤，而將此不
    實之事項登載於職務所掌之公文書上，足以生損害於彭林玉珠、地政及稅捐機關
    資料管理之正確性，因認被告涉犯刑法第二百十四條使公務員登載不實事項於公
    文書罪嫌云云。
二、按犯罪事實應依證據認定之，無證據不得推定其犯罪事實；不能證明被告犯罪或
    其行為不罰者，應諭知無罪之判決，刑事訴訟法第一百五十四條、第三百零一條
    第一項均定有明文。本件公訴人認被告涉犯刑法第二百十四條使公務員登載不實
    文書罪嫌，無非係以被告主張系爭房屋係受贈所得，被告與彭林玉珠並未有不動
    產所有權買賣契約關係，被告於系爭房屋契稅申請書勾選「買賣」，並於建築改
    良物買賣所有權移轉契約書載明「買賣」二字，係明知非買賣卻不實申報而使公
    務員為不實登載為據。訊據被告固坦承系爭房屋係彭林玉珠贈與給伊，及以買賣
    原因申報稅契等事實，惟堅詞否認有右揭犯行，辯稱伊對於系爭房屋之移轉登記
    ，係全部委託土地代書代為辦理，一切申報手續完全聽從代書之指示，因代書告
    知系爭房屋移轉登記、贈與與買賣之契稅稅率相同，若以買賣方式辦理，移轉登
    記較迅速，被告以買賣方式或贈與方式辦理移轉登記，所支出之費用完全相同，
    被告當時根本不清楚若以買賣方式聲請辦理移轉登記有觸犯偽造文書之嫌，又本
    案不論以買賣或贈與申報，其契別及稅率欄並無任何差別，被告之行為不足以生
    損害於公眾或他人等語。
三、按刑法第二百十四條使公務員登載不實事項於公文書罪，其構成要件有三，即須
    明知為不實之事項、使公務員登載於職務上所掌之公文書、足以生損害於公眾或
    他人。本件公訴人雖認被告明知非買賣取得系爭房屋，卻偽報買賣，使區公所、
    稅捐稽徵處公務員登載該不實事項於所掌之公文書上，足以生損害於彭林玉珠、
    地政及稅捐機關資料管理之正確性，惟查，本件就系爭房屋所有權移轉登記之原
    因關係，被告自承彭林玉珠與其間之法律關係為贈與，則被告以買賣或贈與為原
    因關係申辦契稅，對彭林玉珠而言，並未有任何差異，自無損害可言。又系爭房
    屋為違章建築房屋一節，除經被告供承在卷，並經告訴人丙○○即彭林玉珠之夫
    、證人乙○○即系爭房屋辦理稅籍變更監證手續代書證稱在卷（見本院九十二年
    七月四日訊問筆錄），則系爭房屋為違章建築房屋，所有權移轉並未向地政機關
    申辦移轉登記程序，當無損害地政機關資料管理之正確性。又系爭房屋不論以買
    賣或贈與申報契稅，均不影響房屋稅及契稅在課稅或稅籍管理或資料上之管理，
    有臺北市稅捐稽徵處中南分處九十二年一月三十日北市稽中南乙字第０九一六三
    七六０一００號函在卷可稽，是以本件被告之行為亦無損害稅捐稽徵機關課稅或
    資料管理正確性可言。
四、綜上所述，本件公訴人起訴被告涉犯刑法第二百十四條罪嫌，惟經本院審理結果
    ，認被告以買賣為原因辦理契稅之行為，均無生損害於公眾或他人，與刑法第二
    百十四條構成要件顯不相當，自無法以該罪相繩。此外，本院復查無其他證據足
    資證明被告有公訴人所指之犯行，不能證明被告犯罪，應諭知被告無罪。
據上論斷，應依刑事訴訟法第三百零一條第一項前段，判決如主文。
本案經檢察官葉惠燕到庭執行職務
中      華      民      國    九十二    年      九      月    二十二    日
                                      臺灣臺北地方法院刑事第十三庭
                                          法  官 鄭佾瑩
右正本證明與原本無異。
如不服本判決，應於判決送達後十日內，向本院提出上訴狀。
                                          書記官 何適熹
中      華      民      國    九十二    年      九      月    二十九    日


司法院資訊處製作；財團法人民間司法改革基金會備份。
